【裁判字號】    97,台上,5269
【裁判日期】    971023
【裁判案由】    貪污
【裁判全文】
最高法院刑事判決            九十七年度台上字第五二六九號
上  訴  人  甲○○
選任辯護人  李國弘律師
上列上訴人因貪污案件，不服台灣高等法院台南分院中華民國九
十七年八月二十一日第二審更審判決（九十五年度重上更(三)字第
四三四號，起訴案號：台灣台南地方法院檢察署八十九年度偵字
第一０八二一、一０八二七、一三一０五、一四０八五、一四０
八六號），提起上訴，本院判決如下：  
    主  文
上訴駁回。
    理  由  
按刑事訴訟法第三百七十七條規定，上訴於第三審法院，非以判
決違背法令為理由，不得為之。是提起第三審上訴，應以原判決
違背法令為理由，係屬法定要件。如果上訴理由書狀並未依據卷
內訴訟資料，具體指摘原判決不適用何種法則或如何適用不當，
或所指摘原判決違法情事，顯與法律規定得為第三審上訴理由之
違法情形，不相適合時，均應認其上訴為違背法律上之程式，予
以駁回。本件上訴人甲○○上訴意旨略稱：(一)、原判決認定上訴
人之女友江○貞出資新台幣（下同）十五萬元入股色情行業萬○
美容○○名店（以下簡稱為萬○美容店），占總股份十分之三，
其中十萬元係上訴人借用江○貞之名義入股，而論以刑法修正前
第二百三十一條第二項之罪名。但上訴人否認上情，並辯稱：因
冉○隆於營業後，一再拖延分紅，為逼使冉○隆按期分紅，始佯
稱江○貞出資中之十萬元，係由上訴人妻子帳戶所支付。徵諸江
○貞所證：上開十五萬元為其個人之出資，上訴人只代為看帳、
協助分紅，無參與經營，冉○隆所交付之十萬元為分紅，非退股
等語自明。另證人郭宇翔所證：上訴人未涉入美容店之經營。冉
○隆亦證稱：十萬元為江○貞所支付。原審遍查上訴人夫妻之相
關帳戶，亦不足以證明上訴人有出資之情。證人翁健元於審理中
更證稱：萬○美容店開張時，風水師要求提供股東之八字供參考
，當時只提供冉○隆、江○貞、李○香三人，無提到上訴人之名
字各等語。足見上訴人並無參與色情行業之經營與出資。原審未
敘明上開證據不足採信之理由，自嫌理由欠備。(二)、證人郭○源
雖證稱；上訴人為萬○美容店、午○○美容店之股東，但郭○源
為萬○美容店之經理，未曾任職於午○○美容店，自無從知悉萬
○美容店與午○○美容店之出資情形，是郭○源所證上情，屬臆
測之詞。而證人李○香於偵查中陳稱：上訴人之為股東，係聽自
冉○隆、江○貞所轉述。上開臆測、傳聞之詞為無證據能力，不
得資為犯罪之論據。(三)、原判決認上訴人以關說警方、教導蔡孟
盈、蔡富美一旦遭警取締時如何應對，為坐領二乾股之對價。但
台南縣警察局永康分局刑事組長翁○○證稱：上訴人未曾阻擾對
於色情行業之取締。冉○隆、江○貞均證稱：上訴人於拜訪轄區
中正派出所主管呂○○，及於警員陳○○臨檢時，雖表明其法官
身分，但均表示：上開美容店如涉違法，請依法處理等語，其間
雖曾表示「多予照顧」、「多加關照」等語，為應對之詞，無涉
關說、疏通取締。(四)、李○香之日記簿及卷附之監聽譯文，均顯
示美容店之分紅對象為「小○」即江○貞個人，無涉及他人，此
觀江○貞證稱：上訴人雖曾經手分紅，但僅止於轉交；由於冉○
隆於民國八十九年八月十五日未依約分紅，上訴人乃書寫「請於
九月十五日晚上將款項交寄小○處」之分紅紙條，佯示江○貞已
將股份讓渡予上訴人，旨在逼迫冉○隆按時分紅，非謂上訴人為
股東。原審未察，遽以上開紙條，認上訴人為股東，而論以刑法
修正前第二百三十一條第二項之常業犯罪名，自與事實不符，且
上訴人身為法官，有固定收入，尚不該當為常業犯之構成要件。
(五)、原判決論處上訴人依據法令從事公務之人員，對於非主管或
監督之事務，明知違背法令，利用身分圖自己不法之利益，因而
獲得利益罪刑。但上訴人身為法官，本無指揮、調度、獎懲之權
，自無藉法官身分，影響轄區警察之色情行業之取締。原審認上
訴人利用身分圖利自己，自有判決不適用法則之違誤。(六)、圖利
罪所指之所謂「明知違背法令」，指行為人明知其所為之行為違
背執行職務所應恪遵之法令，而非指一般道德性、抽象性或與職
務無直接關係之義務法令。原判決謂：上訴人明知冉○隆之午○
○美容店及萬○美容店，意圖使女子與他人為性交或猥褻之行為
，而容留以營利為常業，竟利用其法官身分，多次關說臨檢等情
。但未說明上訴人違背何種「執行職務所應恪遵之法令」之依據
，殊有判決不備理由之違誤。(七)、原判決認上訴人於八十九年一
、二月間坐領乾股，核與冉○隆、李○香所證，係在為盤下萬○
美容店之時間不符。且所認定上訴人坐領乾股之原因、股數，均
與卷證不符，原審於上開瑕疵究明前，遽行判決，自有調查職責
未盡之違誤云云。
惟查原判決係依憑上訴人所供：其知悉冉○隆經營之美容店從事
色情行業，於經營期間，曾託請轄區警員，多予關照；並於該美
容店分紅時，書立分紅計算書，載明「請於九月十五日晚上將款
項交寄小○（即江○貞）處」等情不諱；核與台南縣警察局永康
分局復興所主管呂○○、該分局二組組長郭○○、刑事組組長翁
○○、駐區督察王○○、台南市警察局第四分局刑事組小隊長陳
○○、該分局中正派出所主管呂○○稱：上訴人於上開二美容店
經營期間，曾前來表示該店負責人係其線民，希多加關照等語相
符。並據上訴人之女友即同案被告江○貞於偵查時陳稱：其與上
訴人共同投資該美容店，而占有三股股份等語。上開二美容店之
負責人冉○隆及股東李○香、萬○美容店經理郭○源迭次證稱：
上訴人是股東，且參與店務之經營、監督帳目及分取利潤；上訴
人及江○貞於取回十萬元之出資後，仍自八十九年五月間起，按
三股分紅，每月共分得十二萬元各語。卷附之通信監察譯文內容
直指上訴人參與該二美容店之經營及帳目之審查。及李○香所載
上訴人分紅之日記簿、萬○美容店固定支出資料三紙、不夜城（
午○○）日報表四冊等證據，予以綜合判斷，認上訴人係犯貪污
治罪條例第六條第一項第五款、刑法修正前第二百三十一條第二
項之罪。並以第一審法院認事用法均有違誤，而撤銷第一審關於
上訴人貪污、妨害風化部分之科刑判決，改判仍依上開法條及刑
法修正前關於牽連犯、連續犯之規定，論上訴人連續依據法令從
事公務之人員，對於非主管或監督之事務，明知違背法令，利用
身分圖自己不法之利益，因而獲得利益罪，並於法定刑期內處刑
，已敘明其所憑之證據及認定之理由。而以上訴人否認有上開犯
行，並辯稱：其與江○貞為親密之男女朋友，故常去美容店找江
○貞，但未參與美容店之出資與經營，江○貞取回之十萬元為分
紅，非屬投資款，其向警方說項乃為討好江○貞，無坐領乾股之
不法利益云云，如何不足採信，於理由中詳加說明與指駁。按證
據之取捨，屬於事實審法院之職權，其取捨苟不違背經驗法則或
論理法則，即不容任意指為違法，而據為上訴第三審之適法理由
。又貪污治罪條例第六條第一項第五款之對於非主管或監督之事
務，利用職權機會或身分圖利者，以行為人之身分，對於該事務
有某種程度之影響力以圖利為要件。原判決依調度司法警察條例
第一條所定：推事（法官）於辦理刑事案件時，有指揮司法警察
官、司法警察之權，論述身為刑事庭法官之上訴人，對法院轄區
之司法警察，於風化案件之取締，有某種程度之影響力，明知萬
○等美容店違法經營色情行業，為違背法令之事項，仍利用其法
官身分，向有臨檢、查察職權之警察說項，坐領乾股，而從中圖
利三十六萬元，自成立上開貪污罪名。並說明江○貞所證上訴人
未參與上開美容店之經營與護航云云，為迴護之詞，不足採信之
理由，核無上訴意旨所指之違法情形。至郭宇翔雖證稱：上訴人
未涉入美容店之經營等語，核與江○貞、冉○隆、李○香所證上
訴人參與店務之經營、監督帳目及分取利潤之事實不符，自非可
採。原審未敘明該證據之取捨判斷理由，雖有欠當，尚不影響於
判決主旨。上訴人出資並參與色情美容店之經營，即該當於刑法
修正前第二百三十一條第二項之罪，無因分紅之歸屬而影響其犯
罪。上訴意旨無非就原審採證認事職權之適法行使，及原判決已
說明之事項為任意指摘，核與法律規定得為第三審上訴理由之違
法情形，不相適合。其就貪污圖利及妨害風化部分之上訴為違背
法律上之程式，應予駁回。至於原判決關於冒充公務員而行使其
職務部分，不得上訴於第三審法院，已告確定，附此敘明。
據上論結，應依刑事訴訟法第三百九十五條前段，判決如主文。
中    華    民    國  九十七  年    十    月  二十三  日
                      最高法院刑事第五庭
                          審判長法官  陳  正  庸  
                                法官  賴  忠  星  
                                法官  林  秀  夫  
                                法官  宋      祺  
                                法官  陳  祐  治  
      本件正本證明與原本無異
                                      書  記  官  
中    華    民    國  九十七  年    十    月  二十九  日
                                                      Ｑ

司法院資訊處製作；財團法人民間司法改革基金會備份。
